臺灣板橋地方法院刑事判決　　　　　 99年度交簡上字第240號
上　訴　人　許慶彥
即　被　告
選任辯護人　粘舜權律師
　　　　　　鍾欣惠律師
上列上訴人即被告因過失傷害案件，不服本院99年度交簡字第44
02號中華民國99年8 月25日第一審判決（聲請簡易判決處刑案號
：99年度偵字第8304號），提起上訴，本院管轄之第二審合議庭
判決如下：
    主  文
上訴駁回。
    事  實
一、許慶彥於民國99年1 月18日上午11時29分許，駕駛車牌號碼
    8P- 8289號之自用小客車，沿臺北縣鶯歌鎮（現改制為新北
    市鶯歌區○○○○路往樹林方向行駛，行至中正一路與建德
    巷口欲左轉時，本應注意駕駛車輛應遵守道路交通標線之指
    示，禁止跨越槽化線行駛，且行經無號誌之交岔路口，轉彎
    車應讓直行車先行，而依當時情形，天候晴、日間自然光線
    、柏油路面乾燥、無缺陷、亦無障礙物、視距良好，並無不
    能注意情事，適馬志豪騎乘車牌號碼PK- 97號大型重型機車
    沿中正一路往桃園方向行駛至上開無號誌之交岔路口，亦未
    減速慢行及注意車前狀況，許慶彥駕駛車輛竟跨壓槽化線斜
    穿車道左轉行駛，致其所駕駛之自小客車車頭保險桿與馬志
    豪所騎乘之重型機車車頭發生碰撞，馬志豪因而人、車倒地
    ，受有薦骨骨折之傷害。許慶彥於肇事後留在現場等候，並
    於臺北縣政府警察局三峽分局（現改制為新北市政府警察局
    ）警員吳德利據報到場處理時，在有偵查犯罪職權之機關或
    公務員發覺前，坦承肇事自首進而接受裁判。
二、案經馬志豪訴由臺北縣政府警察局（現改制為新北市政府警
    察局）三峽分局報告臺灣板橋地方法院檢察署檢察官偵查後
    聲請簡易判決處刑。
    理  由
一、證據能力部分
    按被告以外之人（包括證人、鑑定人、告訴人、被害人及共
    同被告等）於審判外之陳述雖不符刑事訴訟法第159 條之1
    至之4 等4 條之規定，而經當事人於審判程序同意作為證據
    ，法院審酌該言詞陳述或書面陳述作成時之情況，認為適當
    者，亦得為證據；當事人、代理人或辯護人於法院調查證據
    時，知有刑事訴訟法第159 條第1 項不得為證據之情形，而
    未於言詞辯論終結前聲明異議者，視為有前項之同意，同法
    第159 條之5 定有明文。立法意旨在於傳聞證據未經當事人
    之反對詰問予以核實，原則上先予排除。惟若當事人已放棄
    反對詰問權，於審判程序中表明同意該等傳聞證據可作為證
    據；或於言詞辯論終結前未聲明異議，基於尊重當事人對傳
    聞證據之處分權，及證據資料愈豐富，愈有助於真實發見之
    理念，且強化言詞辯論主義，使訴訟程序得以順暢進行，上
    開傳聞證據亦均具有證據能力。經查，被告許慶彥、辯護人
    等及檢察官於本院準備期日，對於下列經本院調查之證據方
    法，均表示對證據能力不爭執，復於審判期日就本院提示之
    前揭證據方法於言詞辯論終結前，均亦未就所調查之證據主
    張有刑事訴訟法第159 條第1 項不得為證據之情形，本院審
    酌上開證據無非法取供等不法情形，因認本案經調查之證據
    均有證據能力，合先敘明。
二、實體部份
  (一)上揭事實，業據被告於本院審理中坦承不諱，核與證人即告
    訴人馬志豪於警詢及偵查中證述情節相符，復有卷附臺北縣
    政府警察局三峽分局道路交通事故現場圖、道路交通事故調
    查報告表（一）（二）各1 份、肇事現場、車損及錄影翻拍
    畫面照片40張及臺灣省臺北縣區車輛行車事故鑑定委員會99
    年4 月1 日北縣鑑字第0995130203號鑑定意見書、臺灣省臺
    北縣區車輛行車事故覆議鑑定委員會100 年3 月21日覆議自
    第0000000000號鑑定意見書各1 紙等在卷可稽，足認被告任
    意性之自白與事實相符，此部分事實足堪認定。
  (二)按槽化線，用以引導車輛駕駛人循指示之路線行駛，並禁止
    跨越；駕駛人駕駛汽車，應遵守道路交通標誌、標線、號誌
    之指示；行至無號誌或號誌故障而無交通指揮人員指揮之交
    岔路口，轉彎車應暫停讓直行車先行，道路交通標誌標線號
    誌設置規則、道路交通安全規則90條、第102 條第1 項第2
    款分別定有明文。查被告領有普通自小客車駕駛執照（見偵
    查卷第30頁），駕駛自用小客車行經上開交岔路口時自應注
    意上述道路交通安全規則之規定，且觀諸卷附道路交通事故
    調查表( 一) 、車禍現場照片，車禍發生當時之天候晴、日
    間有照明、柏油路面、路況乾燥無缺陷、無障礙物、視距良
    好，並無不能注意之情事，被告於行經無號誌之交岔路口，
    竟跨壓路中槽化線斜穿道路左轉，且未注意讓對向直行車先
    行，致與告訴人馬志豪發生碰撞，被告之行為顯有過失甚明
    。又告訴人因本件車禍而受有薦骨骨折之傷害，有如前述，
    則被告之過失行為與馬志豪之傷害間，自具有相當因果關係
    。
  (三)另按行車速度，依速限標誌或標線之規定，無速限標誌或標
    線者，行經無號誌之交岔路口應減速慢行，作隨時停車之準
    備；汽車行駛時，駕駛人應注意車前狀況及兩車併行之間隔
    ，並隨時採取必要之安全措施，道路交通安全規則第93條第
    1 項第2 款前段、第94條第3 項定有明文。本案發生時，告
    訴人所騎乘重型機車車頭與被告所駕駛車輛前方保險桿碰撞
    而毀損，有道路交通事故現場圖1 紙、道路交通事故現場照
    片12張附卷可參（見偵卷第19至25頁），顯見告訴人騎乘大
    型重型機車行經該無號誌之交岔路口未減速慢行，亦未注意
    車前狀況，而對於本件車禍發生亦有過失，但告訴人之行為
    與被告上開過失雖同為本件車禍肇事之原因，惟刑事責任之
    認定，並不因告訴人與有過失，而免除被告之過失責任，被
    害人與有過失之情節輕重，僅係酌定雙方民事上損害賠償責
    任之依據，並不影響被告所犯刑事責任之罪責，併此敘明。
    是本件事證已臻明確，被告犯行洵堪認定，應依法論科。
三、原審以被告所為，係犯刑法第284 條第1 項前段之過失傷害
    罪，並認被告於肇事後，在未被有偵查犯罪職權之公務員發
    覺前，主動向前往處理車禍之員警自首犯罪，並接受裁判，
    此有臺北縣政府警局（現改制為新北市政府警察局）三峽分
    局道路交通事故肇事人自首情形紀錄表一份附卷可稽，依刑
    法第62條前段減輕其刑。並審酌被告疏於注意而肇事，造成
    告訴人之傷害，且未能達成賠償之和解，徒令告訴人身心痛
    苦，及審酌被告於原審犯後坦承犯行態度良好及雙方過失程
    度等一切情狀，依刑法第284 條第1 項前段、第62條前段、
    第41條第1 項前段、刑法施行法第1 條之1 ，量處拘役45日
    ，並諭知易科罰金之折算標準，其認事用法尚無不合。被告
    上訴指摘原審判決未審酌告訴人就事故之發生亦有過失，量
    刑過重云云。惟按關於刑之量定，係實體法上賦予法院得為
    自由裁量之事項，倘其量刑已以行為人之行為罪責為基礎，
    並斟酌刑法第57條各款所列情狀，在法定刑度內，酌量科刑
    ，如無偏執一端，致明顯失出失入情形，上級審法院即不得
    單就量刑部分遽指為不當或違法。經核本件原審判決事實認
    定及法律適用，俱無不合，且關於被告科刑部分，業於理由
    內說明審酌事項包括被告及告訴人過失程度、肇事因素、告
    訴人受傷情形及被告犯罪後之態度等一切情形，顯係以行為
    人之責任為基礎，具體審酌包含刑法第57條各款所列事項等
    一切情狀。被告指摘原判決未審究告訴人就事故之發生亦有
    過失，對被告之量刑顯然過重云云，然所執告訴人之過失，
    業由原審判決審酌敘明，上訴理由復未具體指出或表明原判
    決之量刑有何輕重失衡或濫用裁量權之不當或違法，難認有
    理。原審本於上述情狀處以拘役45日，本院認原審量刑應屬
    妥適，被告上訴執此指摘原審量刑過重，為無理由，應予駁
    回。
據上論斷，應依刑事訴訟法第455 條之1 第1 項、第3 項、第36
8 條，判決如主文。
本案經檢察官陳宣每到庭執行職務。
中    華    民    國   100    年    5     月    18    日
                  刑事第四庭審判長法  官  侯志融
                                  法  官  陳世旻
                                  法  官  黃繼瑜
以上正本證明與原本無異。
本件不得上訴。
                                  書記官  謝雪紅
中    華    民    國   100    年    5     月    19    日
附錄本案論罪科刑法條全文：
刑法第284條
因過失傷害人者，處六月以下有期徒刑、拘役或五百元以下罰金
，致重傷者，處一年以下有期徒刑、拘役或五百元以下罰金。
從事業務之人，因業務上之過失傷害人者，處一年以下有期徒刑
、拘役或一千元以下罰金，致重傷者，處三年以下有期徒刑、拘
役或二千元以下罰金。